【裁判字號】    92,交易,277
【裁判日期】    921021
【裁判案由】    過失致死
【裁判全文】
臺灣桃園地方法院刑事判決                        九十二年度交易字第二七七號
    公  訴  人  臺灣桃園地方法院檢察署檢察官
    被      告  乙○○
右列被告因過失致死案件，經檢察官提起公訴（九十二年度偵字第七四七四號），本
院判決如左：
    主  文
乙○○因過失致人於死，處有期徒刑伍月，如易科罰金，以參佰元折算壹日。
    事  實
一、乙○○於民國九十一年九月三十日上午，騎乘ＺＺＳ—六二七號輕機車，沿桃園
    龍潭鄉○○路由石門往龍潭方向行駛。當日上午十時三十分許，乙○○騎乘上開
    輕機車，行經上處中正路、賴華街交叉路口時，原應注意車前狀況，隨時採取必
    要之安全措施，且其稍前在中正路口停車等候綠燈時，亦已注意於其左前方之行
    人鄧子佳與其妻丙○○，站立在該交叉路口行人穿越道後，約十一點一公尺處之
    中央分隔島上，而依當時雨天，日間自然光，路面濕潤平直無缺陷，視距良好無
    障礙物等情境，又無不能注意之情事，竟仍疏未注意上開規定及路況，待綠燈起
    步後，即貿然沿中正路慢車道前行。適鄧子佳、丙○○亦疏未注意燈號管制，且
    未行走於行人穿越道，即逕行自上開分隔島處穿越中正路。乙○○見狀閃避不及
    ，輕機車左側把手遂擦撞鄧子佳致其倒地，並因此受有頭部外傷致顱內出血之傷
    害，經送醫後仍延至當日上午十一時五十六分不治死亡。乙○○於肇事後犯罪未
    被發覺前，即以電話報警自首，並接受裁判。
二、案經鄧子佳之妻丙○○、其子鄧榮禎、鄧翠華、鄧榮惠、鄧靜一訴請台灣桃園地
    方法院檢察署檢察官偵查起訴。
    理  由
一、訊據被告乙○○除辯稱：我看到鄧子佳、丙○○他們在分隔島上，綠燈時我跟著
    前車走，不知道他們從哪裡出來，就撞到了等語外，就其餘事實均坦承不諱。經
    查：
（一）被告乙○○於右揭時間、地點，騎乘ＺＺＳ—六二七號輕機車擦撞行人鄧子佳
      倒地，致鄧子佳死亡之事實，迭據其於警訊、偵審中自承屬實，核與目擊證人
      丙○○指述事故發生之情節，除丙○○指述機車以時速六十公里之速度闖越紅
      燈，及鄧子佳係行走於行人穿越道上之情節外，其餘均屬相符。此外並有道路
      交通事故調查報告表三份、現場照片十二張附卷可稽。
（二）至丙○○指稱：機車時速有六、七十公里；機車係闖紅燈；及伊與鄧子
      佳係行走在行人穿越道云云，經查，被告在警訊及偵審中均陳稱：「伊當時
      綠燈剛起步，時速約二、三十公里」等語（見相驗卷第四頁、第五十頁反面，
      本院九十二年七月四日筆錄），核與目擊證人甲○○在偵查中證稱：「‧‧‧
      我趁機車方向紅燈時穿越馬路，才穿越過去時就變綠燈，約隔五秒，我就聽見
      碰一聲，回頭看見死者已倒在地上，他離斑馬線約十五步距離，（問：機車時
      速）剛起步，應該很慢‧‧‧」等語（見相驗卷第七一頁反面），在本院審理
      時亦證稱：「當天下雨，而且十字路口已經回堵，連機車都動不了‧‧‧我走
      過去時，（機車方向）已經快變成綠燈，‧‧‧我通過不到三秒鐘就聽到撞擊
      聲」等語（本院九十二年八月六日筆錄），大致相符。佐以甲○○為肇事地點
      附近值勤之憲兵人員，相較於丙○○係被害人鄧子佳之妻而言，其與本件事故
      間無利害關係，所述應較平允。是被告所辯：伊並未超速，闖紅燈等語，當可
      採取；丙○○指稱：機車超速、闖紅燈云云，均難採信。依現場圖及現場照
      片所載，肇事後被害人鄧子佳所留之血跡，係在快、慢車道上白虛線處，在行
      人穿越道後約十一點一公尺之距離；在血跡後約十五點四公尺處另有一公車站
      牌。而被告在本院審理時供稱：「我是左手把手撞到他（鄧子佳）」等語（本
      院九十二年十月七日筆錄），顯見鄧子佳未因機車外力撞擊作用而被拋飛；換
      言之，其倒地位置即血跡處，與撞擊點應相去不遠。再者，證人甲○○在偵查
      中指稱：「我看到死者夫婦在對面車道外面，面向馬路，‧‧‧他們並非站在
      斑馬線上，而是以血跡畫一直線在對向車道外面交叉的位置‧‧‧」等語（見
      相驗卷第四六頁反面），並有甲○○於本院九十二年八月六日審理時，在現場
      圖上標繪之相關位置可資參照。從而，綜合事故前鄧子佳擬穿越馬路之位置，
      及其事故後倒臥之位置，並佐以證人丙○○在偵查中陳稱：「當時要過馬路去
      搭車」等語（相驗卷第二三頁反面），且血跡確實在行人穿越道與公車站牌中
      間等情，足見肇事時鄧子佳、丙○○係因貪圖方便，遂自行人穿越道後方約十
      一點一公尺處之距離逕自穿越馬路，準備至公車站牌處搭車。是被告所辯：「
      死者從分隔島處出來等語」（同上筆錄），應堪信實。至於現場圖上雖另繪有
      被害人遺留之鞋子，然依被告在偵審中陳稱：「鞋子所在地不是撞擊點」、「
      鞋子應該在血滴旁邊，可能是車禍後路人來幫忙，被踢到旁邊去」等語，是該
      鞋子遺留之地點並無參考價值，併予敘明。綜上，丙○○所稱：伊和鄧子佳係
      行走於行人穿越道上云云，亦難採信。雖上開被害人遺留之血跡，距路邊白
      實線有三點七公尺之距離，在白虛線靠內側車道一邊，然被告之機車坐墊及機
      車，則分別散落在慢車道上，依序距離血跡各九點九公尺、二十點七公尺，距
      離路邊白實線則為一點二公尺、一點八公尺，均在慢車道上，有上開現場圖可
      考，自上開物件散落之路線以觀，與被告在本院審理時所稱：「我走外車道」
      等語相符（本院九十二年十月七日筆錄），附予敘明。
（三）按汽車行駛時，駕駛人應注意車前狀況，並隨時採取必要之安全措施，道路交
      通安全規則第九十四條第三項訂有明文，被告騎乘機車，自應遵守上開規定。
      而依右調查報告表所載，肇事當時雨天，日間自然光，路面濕潤平直無缺陷，
      視距良好無障礙物，被告顯無不能注意之情事，其且自承在停等綠燈時，即已
      注意到鄧子佳、丙○○在路中分隔島等語。然其仍疏未注意前開路況，貿然前
      行，以致見鄧子佳穿越道路時，果然閃避不及而肇事，被告顯有違反上開規定
      之過失。至鄧子佳未依燈號管制，又未行走行人穿越道穿越道路，依道路交通
      安全規則第一百三十四條第一款、第三款等規定，固同有過失，然此不足以解
      免被告之過失，併予敘明。即本件事故經送請台灣省車輛行車事故覆議鑑定委
      員會鑑定結果，亦認被告見行人時未及早採取適當安全措施，有上開鑑定委員
      會九十二年四月八日府覆議字第九二一０二０四號函可參。被告且自承其確有
      過失等語（見偵查卷第五頁反面）。另公訴人雖認被告在起步前，未注意前後
      左右有無障礙或車輛行人，並讓行進中之行人優先通行，此部分亦有過失，然
      斟酌肇事地點距被告停等綠燈處，約有三十四公尺左右之距離（相驗卷第五一
      頁），被告當時且係在慢車道上，並非由路邊準備駛入車道，其所為似非起步
      之駕駛行為；公訴人此部分指述尚難採取，併予敘明。
（四）被害人鄧子佳因本件事故受有顱內出血之傷害，經送醫後不治死亡，則經檢察
      官督同檢驗員到場相驗屬實，製有勘驗筆錄、相驗屍體證明書、驗斷書等件附
      卷可考。被告過失與被害人死亡間，復有因果關係。
（五）綜上所述，本件事證已臻明確，被告犯行堪予認定。
二、核被告乙○○所為，係犯刑法第二百七十六條第一項之過失致死罪。被告於肇事
    後主動報案自首並接受裁判，此經其陳明在卷，並有其提出之00000000
    00號行動電話通聯記錄一份附卷可稽，應依刑法第六十二條前段規定減輕其刑
    。爰審酌被告此前並無前科，有台灣高等法院被告全國前案記錄表一紙附卷可稽
    ，素行良好，且本件事故係行人違規穿越道路，被害人亦有過失，惟被告騎乘機
    車亦未注意車前狀況，以致肇事傷人性命，對被害人及家屬造成之傷害，永遠無
    法復原，被告迄未尚與被害人家屬和解等一切情狀，量處如主文所示之刑，並諭
    知易科罰金之折算標準。
據上論斷，應依刑事訴訟法第二百九十九條第一項前段，刑法第二百七十六條第一項
、第六十二條前段，第四十一條第一項前段，罰金罰鍰提高標準條例第一條前段、第
二條，判決如主文。
本案經檢察官林秀敏到庭執行職務。
中        華        民        國    九十二    年    十    月    廿一    日
                                  臺灣桃園地方法院交通法庭
                                      審判長法  官   林恆吉
                                            法  官   劉秀君
                                            法  官   陳彥宏
右正本證明與原本無異
如不服本判決書應於送達後十日內向本院提出上訴狀
                                            書記官   翁其良
中        華        民        國    九十二    年    十    月    二十一  日
論罪法條：刑法第二百七十六條第一項
中華民國刑法第二百七十六條
 (過失致死罪)
因過失致人於死者，處二年以下有期徒刑、拘役或二千元以下罰金。
從事業務之人，因業務上之過失犯前項之罪者，處五年以下有期徒刑或拘
役，得併科三千元以下罰金。


司法院資訊處製作；財團法人民間司法改革基金會備份。
